【裁判字號】    88,訴,189
【裁判日期】    890107
【裁判案由】    偽造有價證券
【裁判全文】
臺灣臺中地方法院刑事判決                         八十八年度訴字第一八九號
    公  訴  人  臺灣臺中地方法院檢察署檢察官
    被      告  乙○○
    指定辯護人  本院公設辯護人  丙○○
右列被告因偽造有價證券案件，經檢察官提起公訴（八十七年度偵字第二三六一八號
）本院判決如左：
    主  文
乙○○連續意圖供行使之用而偽造有價證券，處有期徒刑貳年。
如事實欄所示偽造之支票柒張及偽造之「甲○○」印章壹枚，均沒收。
    事  實
一、緣甲○○於民國八十七年四月十八日至八十七年六月間，擔任國弘建設事業有限
    公司 (設於台中市○區○○街三十九之一號二樓，以下簡稱國弘建設公司) 之董
    事及該公司負責人，於八十七年六月十五日甲○○將國弘建設公司之全部股權移
    轉於乙○○，並將當時國弘建設公司負責人為甲○○名義之誠泰商業銀行 (以下
    簡稱誠泰銀行)公益分行之空白支票二十三張 (支票號碼ＭＢ0000000號
    至ＭＢ0000000號)全部移交予乙○○收執。詎乙○○竟基於概括之犯意
    ，連續於以下七張支票以偽刻之甲○○印章蓋於支票上，而偽造七張有價證券，
    並交付予他人而為行使。該七張支票分別為：(一)票號ＭＢ00000000號
    ，面額新台幣 (下同)  二十一萬六千四百八十元，票載發票日八十七年七月二
    十六日。(二)票號ＭＢ0000000號，面額二十三萬七千四百二十元，票載
    發票日八十七年七月三十日。(三)票號ＭＢ0000000號，面額十萬元，票
    載發票日八十七年七月二十七日。(四)票號ＭＢ0000000號，面額十五萬
    元，票載發票日八十七年八月二十日。(五)票號ＭＢ0000000號，面額十
    萬元，票載發票日八十七年八月十日。(六)票號ＭＢ0000000號，面額十
    萬元，票載發票日八十七年八月二十日。(七)票號ＭＢ0000000號，面額
    十萬元，票載發票日八十七年八月三十一日。而上開支票屆期均因發票人簽章不
    符(印鑑不符)而遭退票，並於八十七年九月四日被銀行列為拒絕往來戶，足以生
    損害於甲○○。
二、案經甲○○發現而訴請臺灣臺中地方法院檢察署檢察官偵查起訴。
    理  由
一、訊據被告乙○○坦承事實欄所示七張支票係其所簽發並借予他人使用，惟矢口否
    認有何偽造有價證券之犯行，辯稱：因當時公司已係其所有，應有權簽發支票，
    且 (甲○○之) 印章係以前公司留下的章，伊並未偽刻，伊曾找甲○○變更支票
    之印章，但甲○○推說沒有時間去辦云云。經查：右揭事實，業據被害人甲○○
    於偵審時指訴綦詳，並有被告簽收國弘建設公司代表人為甲○○之誠泰銀行公益
    分行支票號碼ＭＢ0000000號至ＭＢ0000000號支票之簽收單據一
    份、中央日報刊載之國弘建設公司代表人甲○○拒絕往來戶公告資料、誠泰銀行
    公益分行函覆之國弘建設公司甲○○帳戶之開戶印鑑資料影本一張、上開七張支
    票之退票理由單影本七張及拒絕往來登錄單一張等件附卷可稽，而被害人甲○○
    堅稱系爭七張支票上「甲○○」之印章係遭偽刻，且系爭七張支票亦確係因發票
    人簽章不符（印鑑不符）而遭退票，此有退票理由單可查，足見系爭支票之甲○
    ○印章係遭人偽刻蓋用無訛。從而，被告乙○○雖於八十七年六月十五日已承繼
    甲○○在國弘建設公司之全部股權，然其既未得被害人甲○○之同意即以其名義
    為發票人簽發上開支票並借予他人使用，自無解其偽造支票犯行之成立。綜上所
    述，被告所辯，顯係卸責之詞，委無足採，事證明確，其犯行堪以認定。
二、核被告乙○○所為，係犯刑法第二百零一條第一項之偽造有價證券罪。被告偽造
    被害人甲○○之印章以為偽造其印文，用以偽造支票，並借予他人使用，其偽造
    印章、印文之行為，為偽造有價證券之階段行為；行使偽造有價證券之低度行為
    ，為偽造有價證券之高度行為所吸收，均不另論罪。又被告先後多次偽造有價證
    券犯行，時間緊接，犯罪構成要件相同，顯係基於概括之犯意所為，為連續犯，
    應依法論以一罪。查被告並無前科紀錄、素行尚佳，因不熟律法、誤罹重典，事
    後努力處理善後，並將其中六張支票收回，本院因認縱以宣告法定最低刑度尚嫌
    過，爰依刑法第五十九條規定減輕其刑。爰審酌被告犯罪之動機、目的、手段，
    對被害人所生危害不小，惟念犯罪後態度良好，且除票號ＭＢ0000000號
    ，面額十萬元該張支票因未能尋得持票人外，其餘均獲解決、將損害減至最低等
    一切情狀，量處如主文所示之刑，以示懲儆。至偽造如事實欄所示之支票七張，
    雖未據扣案（僅部分影本附卷），不問屬於犯人與否，仍應依刑法第二百零五條
    之規定宣告沒收。另偽造之「甲○○」印章一枚，雖未扣案，惟不能證明業已滅
    失，不問屬於犯人與否，仍應依刑法第二百十九條之規定宣告沒收。
據上論斷，應依刑事訴訟法第二百九十九條第一項前段，刑法第五十六條、第二百零
一條第一項、第二百零五條、第二百十九條、第五十九條，罰金罰鍰提高標準條例第
一條前段，判決如主文。
中    華    民    國      八十九      年       一      月       七      日
                                      臺灣臺中地方法院刑事第三庭
                                          法  官  曾佩琦
右正本證明與原本無異。
如不服本判決，應於判決送達後十日內向本院提出上訴狀( 應附繕本 )，上訴於臺灣
高等法院臺中分院。
                                        書記官
中    華    民    國      八十九      年       一      月       十一    日
附錄本案論罪科刑法條：
刑法第二百零一條第一項：
意圖供行使之用，而偽造、變造公債票、公司股票或其他有價證券者，處三年以上十
年以下有期徒刑，得併三千元以下罰金。


司法院資訊處製作；財團法人民間司法改革基金會備份。
